多样本处理
# 下载并整理数据
```{r}
untar("GSE231920_RAW.tar",exdir = "GSE231920_RAW")#解包
library(stringr)
fs = paste0("GSE231920_RAW/",dir("GSE231920_RAW/"))
fs#每个样本的数据文件

##  [1] "GSE231920_RAW/GSM7306054_sample1_barcodes.tsv.gz"
##  [2] "GSE231920_RAW/GSM7306054_sample1_features.tsv.gz"
##  [3] "GSE231920_RAW/GSM7306054_sample1_matrix.mtx.gz"  
##  [4] "GSE231920_RAW/GSM7306055_sample2_barcodes.tsv.gz"
##  [5] "GSE231920_RAW/GSM7306055_sample2_features.tsv.gz"
##  [6] "GSE231920_RAW/GSM7306055_sample2_matrix.mtx.gz"  
##  [7] "GSE231920_RAW/GSM7306056_sample3_barcodes.tsv.gz"
##  [8] "GSE231920_RAW/GSM7306056_sample3_features.tsv.gz"
##  [9] "GSE231920_RAW/GSM7306056_sample3_matrix.mtx.gz"  
## [10] "GSE231920_RAW/GSM7306057_sample4_barcodes.tsv.gz"
## [11] "GSE231920_RAW/GSM7306057_sample4_features.tsv.gz"
## [12] "GSE231920_RAW/GSM7306057_sample4_matrix.mtx.gz"  
## [13] "GSE231920_RAW/GSM7306058_sample5_barcodes.tsv.gz"
## [14] "GSE231920_RAW/GSM7306058_sample5_features.tsv.gz"
## [15] "GSE231920_RAW/GSM7306058_sample5_matrix.mtx.gz"  
## [16] "GSE231920_RAW/GSM7306059_sample6_barcodes.tsv.gz"
## [17] "GSE231920_RAW/GSM7306059_sample6_features.tsv.gz"
## [18] "GSE231920_RAW/GSM7306059_sample6_matrix.mtx.gz"

samples = dir("GSE231920_RAW/") %>% str_split_i(pattern = "_",i = 2) %>% unique();samples

## [1] "sample1" "sample2" "sample3" "sample4" "sample5" "sample6"
```
```{r}
dir() # 列出工作目录下的文件

##  [1] "day7.Rproj"                     "GSE221646"                     
##  [3] "GSE231920_eSet.Rdata"           "GSE231920_RAW"                 
##  [5] "GSE231920_RAW.tar"              "GSE231920_series_matrix.txt.gz"
##  [7] "multisamples.html"              "multisamples.rmd"              
##  [9] "obj.Rdata"                      "p1.png"                        
## [11] "p2.png"                         "p3.png"                        
## [13] "p4.png"                         "sce.all.Rdata"

dir(pattern = ".R$") #列出工作目录下以.R结尾的文件 $表示以……结尾

## character(0)

dir(pattern = ".R") 

## [1] "day7.Rproj"           "GSE231920_eSet.Rdata" "GSE231920_RAW"       
## [4] "GSE231920_RAW.tar"    "obj.Rdata"            "sce.all.Rdata"

file.create("douhua.txt") #用代码创建文件

## [1] TRUE

file.exists("douhua.txt") #某文件在工作目录下是否存在

## [1] TRUE

file.remove("douhua.txt") #用代码删除文件

## [1] TRUE

file.exists("douhua.txt") #删掉了就不存在啦

## [1] FALSE

## 可以批量的新建和删除
f = paste0("douhua",1:10,".txt")
file.create(f)

##  [1] TRUE TRUE TRUE TRUE TRUE TRUE TRUE TRUE TRUE TRUE

file.remove(f)

##  [1] TRUE TRUE TRUE TRUE TRUE TRUE TRUE TRUE TRUE TRUE

```
```{r}
lapply(1:4, print)

my_install = function(pkg){
  if (!require(pkg,character.only = T))install.packages(pkg,update = F,ask = F)
}

if (!require("tidyr",character.only = T))install.packages("tidyr",update = F,ask = F)

my_install("tidyr")
my_install("dplyr")
my_install("stringr")

ps = c("tidyr","dplyr","stringr")
lapply(ps, my_install)
```
samples是从文件名中提取到样本名，不同的数据样本名字在哪个部分是不一定的。

我们这个例子是：用str_split_i把文件名称按照"_"作为分隔符(pattern = "_")分成多个部分(比如GSM7306054_sample1_barcodes.tsv.gz被分成GSM7306054、sample1、barcodes.tsv.gz三个部分)，我们需要的是第2个部分（i=2）,即sample1。


有多个样本，就要每个样本单独一个文件夹，每个文件夹里3个固定名称的文件，不可以有前缀的。

所以接下来需要：

1.为每个样本创建单独的文件夹

2.把每个样本的三个文件复制进去

3.所有文件改名，去掉前缀

### 1.5.1 为每个样本创建单独的文件夹
这里用到lapply套自定义函数实现了批量操作。
```{r}
ctr = function(s){
  ns = paste0("01_data/",s)
  if(!file.exists(ns))dir.create(ns,recursive = T)
}
lapply(samples, ctr)
```
### 1.5.2 每个样本的三个文件复制到单独的文件夹
懒于再给函数起个名字了，直接放在lapply第二个参数的位置上也是可以的。
```{r}
lapply(fs, function(s){
  #s = fs[1]
  for(i in 1:length(samples)){
    #i = 1
    if(str_detect(s,samples[[i]])){
      file.copy(s,paste0("01_data/",samples[[i]]))
    }
  }
})
```
无需理会NULL，这里是在操纵文件，没有产生任何数据结果，所以就NULL(NULL就是什么都没有的意思)

代码里面有#s = fs[1]和#i = 1是因为写函数的过程是需要调试的，不是一遍写成功的。所以先把一个具体的值代入进去，把函数的代码调试成功再批量操作。代数调试的操作只在写函数时用到，用完打上#变成注释，函数在运行时就不会执行#号后面的代码了。

### 1.5.3 所有文件改名，去掉前缀。
```{r}
on = paste0("01_data/",dir("01_data/",recursive = T));on
```
```{r}
nn = str_remove(on,"GSM/d+_sample/d_");nn
```
```{r}
file.rename(on,nn)
```
修改文件名时，路径时要从工作目录之下开始写的，比如01_data/sample5/GSM7306058_sample5_barcodes.tsv.gz可以，只写GSM7306058_sample5_barcodes.tsv.gz就不行。

\d(两个斜杠一个d，平台有可能把斜杠吃了，注意)是正则表达式里的任意数字，+代表匹配一次或多次，所以就会把所有的前缀删掉。换不同数据时需要自行改动。正则表达式可以让AI写，然后用Rstudio检验是否达到了目的。

# 批量读取
本数据有6w个细胞，自己电脑读取会有困难，我读取并抽样，保存了sce.all.Rdata，就是前面让和tar文件一起保存的那个数据。

再次强调，抽样是为了减少计算量，还是抽样，实战中不能抽样哦。

下面的代码设置了存在即跳过，只要你把Rdata文件放在工作目录下就会自动跳过这段了，64G及以上的电脑可以跑，32和16的就不要尝试啦！
```{r}
rm(list = ls())
library(Seurat)
rdaf = "sce.all.Rdata"
if(!file.exists(rdaf)){
  f = dir("01_data/")
  scelist = list() #创建空的列表，下面的for循环每执行一次，scelist里面就会多一个元素。
  for(i in 1:length(f)){
    pda <- Read10X(paste0("01_data/",f[[i]]))
    scelist[[i]] <- CreateSeuratObject(counts = pda, 
                                       project = f[[i]],
                                       min.cells = 3,
                                       min.features = 200)
    print(dim(scelist[[i]]))#输出每个文件的基因数和细胞数
  }
  sce.all = merge(scelist[[1]],scelist[-1]) #合并多个对象
  sce.all = JoinLayers(sce.all) 
  #merge后，每个样本的表达矩阵是一个独立的的layer，JoinLayers是合并为一个表达矩阵
  set.seed(335)
  sce.all = subset(sce.all,downsample=700)#每个样本抽700个细胞
  save(sce.all,file = rdaf)
}
load(rdaf)
head(sce.all@meta.data)

##                      orig.ident nCount_RNA nFeature_RNA
## AAAGAACAGTCTGTAC-1_1    sample1       3884         1377
## AAAGGGCTCTCGCGTT-1_1    sample1       1615          721
## AAAGGTACAATTGGTC-1_1    sample1       3806         1215
## AAAGTGAGTATCGAAA-1_1    sample1       5554         1456
## AAAGTGATCTCAACCC-1_1    sample1       3111         1328
## AACAAAGGTAAGGTCG-1_1    sample1       3658         1243

table(sce.all$orig.ident) #每个样本多少细胞

## 
## sample1 sample2 sample3 sample4 sample5 sample6 
##     700     700     700     700     700     700

sum(table(Idents(sce.all)))#细胞总数

## [1] 4200
```

# 质控指标
除了线粒体基因，核糖体和红细胞基因也是常见的过滤指标，也可以画画看（可选），如果有离群值，也可以过滤掉。

还是正则表达式来匹配基因名字，这里不用改动，想了解具体的意思仍然是可以让AI来解读。
```{r}
sce.all[["percent.mt"]] <- PercentageFeatureSet(sce.all, pattern = "^MT-")
sce.all[["percent.rp"]] <- PercentageFeatureSet(sce.all, pattern = "^RP[SL]")
sce.all[["percent.hb"]] <- PercentageFeatureSet(sce.all, pattern = "^HB[^(P)]")

head(sce.all@meta.data, 3)

##                      orig.ident nCount_RNA nFeature_RNA percent.mt percent.rp
## AAAGAACAGTCTGTAC-1_1    sample1       3884         1377   4.763131   23.09475
## AAAGGGCTCTCGCGTT-1_1    sample1       1615          721   0.619195   35.85139
## AAAGGTACAATTGGTC-1_1    sample1       3806         1215   7.777194   37.12559
##                      percent.hb
## AAAGAACAGTCTGTAC-1_1          0
## AAAGGGCTCTCGCGTT-1_1          0
## AAAGGTACAATTGGTC-1_1          0

VlnPlot(sce.all, 
        features = c("nFeature_RNA",
                     "nCount_RNA", 
                     "percent.mt",
                     "percent.rp",
                     "percent.hb"),
        ncol = 3,pt.size = 0.5, group.by = "orig.ident")
```
```{r}
#根据小提琴图指定指标去掉离群值
sce.all = subset(sce.all,percent.mt < 20&
                   nCount_RNA < 40000 &
                   nFeature_RNA < 6000)
table(sce.all@meta.data$orig.ident)

## 
## sample1 sample2 sample3 sample4 sample5 sample6 
##     687     622     683     686     678     675
```
多样本的小提琴图横坐标就是样本名称了。这里我们虽然化了核糖体和红细胞基因，但没有用到它来过滤。

# 整合降维聚类分群
多样本的整合，使用harmony，它需要的计算资源少，且准确程度高，是最受欢迎的方法。

```{r}
f = "obj.Rdata"
library(harmony)
if(!file.exists(f)){
  sce.all = sce.all %>% 
    NormalizeData() %>%  
    FindVariableFeatures() %>%  
    ScaleData(features = rownames(.)) %>%  
    RunPCA(pc.genes = VariableFeatures(.))  %>%
    RunHarmony("orig.ident") %>%
    FindNeighbors(dims = 1:15, reduction = "harmony") %>% 
    FindClusters(resolution = 0.5) %>% 
    RunUMAP(dims = 1:15,reduction = "harmony") %>% 
    RunTSNE(dims = 1:15,reduction = "harmony")
  save(sce.all,file = f)
}
load(f)
ElbowPlot(sce.all)
```
```{r}
p1 =  DimPlot(sce.all, reduction = "umap",label = T,pt.size = 0.5)+ NoLegend();p1
```
```{r}
DimPlot(sce.all, reduction = "umap",pt.size = 0.5,group.by = "orig.ident")
```
group.by = "orig.ident"就会按照样本来分配颜色。检查一下去除样本间批次效应的效果如何，在umap图上面看，糊在一起，没有每个样本自成一簇，就说明效果还可以。如果效果不太好，可以比较一下其他的去除批次效应的方法(一般没啥必要)。

https://satijalab.org/seurat/articles/seurat5_integration

# 细胞类型注释
多样本的注释和单样本的是一样的。
```{r}
library(celldex)
library(SingleR)
ls("package:celldex")

## [1] "BlueprintEncodeData"              "DatabaseImmuneCellExpressionData"
## [3] "HumanPrimaryCellAtlasData"        "ImmGenData"                      
## [5] "MonacoImmuneData"                 "MouseRNAseqData"                 
## [7] "NovershternHematopoieticData"

f = "../day06/ref_BlueprintEncode.RData"
#用了昨天文件夹里的数据，day6是昨天的文件夹名，按需修改
if(!file.exists(f)){
  ref <- celldex::BlueprintEncodeData()
  save(ref,file = f)
}
ref <- get(load(f))
library(BiocParallel)
scRNA = sce.all
test = scRNA@assays$RNA$data
pred.scRNA <- SingleR(test = test, 
                      ref = ref,
                      labels = ref$label.main, 
                      clusters = scRNA@active.ident)
pred.scRNA$pruned.labels

##  [1] "CD4+ T-cells"      "Fibroblasts"       "B-cells"          
##  [4] "CD8+ T-cells"      "Neutrophils"       "Monocytes"        
##  [7] "Adipocytes"        "CD4+ T-cells"      "B-cells"          
## [10] "NK cells"          "Fibroblasts"       "Adipocytes"       
## [13] "Monocytes"         "Endothelial cells" "Monocytes"

new.cluster.ids <- pred.scRNA$pruned.labels
names(new.cluster.ids) <- levels(scRNA)
scRNA <- RenameIdents(scRNA,new.cluster.ids)
save(scRNA,file = "scRNA.Rdata")
p2 <- DimPlot(scRNA, reduction = "umap",label = T,pt.size = 0.5) + NoLegend()
p1+p2
```
如果是没有分组的多样本数据，到这里就结束了。下面是有分组的多样本数据👇

# 分组可视化及组间细胞比例比较
```{r}
scRNA$seurat_annotations = Idents(scRNA)
#把细胞类型设置为meta.data中的一列
```
从GSE页面上可以看到，前3个样本是IgG4-RD组，后3个样本是control组。有的数据GSE页面上看不到这样的分组信息，需要自己去下载和提取。

一个简单的方法：
```{r}
library(tinyarray)
edat = geo_download("GSE231920")
pd = edat$pd
```
忽略warning，只有基因表达芯片数据的表达矩阵才不是空的。我们只需要临床信息，表达矩阵空的没事。

从右边点pd可以看到pd的内容。(是点pd或者pd后面的空白，不是点pd前面的三角符号)

这里写scRNA$group和scRNA@meta.data$group其实是一样的，都会给meta.data添加一列，名为group。这就用到前面的刚学的ifelse和%in%啦，都是R语言神技能！
```{r}
scRNA$group = ifelse(scRNA$orig.ident %in% c("sample1","sample2","sample3"), "treat","control")
DimPlot(scRNA, reduction = "umap", group.by = "group")
```
## 计算每个亚群的细胞数量和占全部细胞的比例
这里面虽然也有很多函数，但不难理解，也不用改动，可以结合代码和输入数据、输出结果来理解，也可以自己查帮助文档或者是搜索来学习。
```{r}
# 每种细胞的数量和比例
cell_counts <- table(Idents(scRNA))
cell.all <- cbind(cell_counts = cell_counts, 
                  cell_Freq = round(prop.table(cell_counts)*100,2))
#各组中每种细胞的数量和比例
cell.num.group <- table(Idents(scRNA), scRNA$group) 
cell.freq.group <- round(prop.table(cell.num.group, margin = 2) *100,2)
cell.all = cbind(cell.all,cell.num.group,cell.freq.group)
cell.all = cell.all[,c(1,3,4,2,5,6)]
colnames(cell.all) = paste(rep(c("all","control","treat"),times = 2),
      rep(c("count","freq"),each = 3),sep = "_")
cell.all
```

# 差异分析
## 找某一细胞内部的组间差异基因
```{r}
sub.obj = subset(scRNA,idents = "NK cells")
dfmarkers <- FindMarkers(scRNA, ident.1 = "treat", group.by = "group",min.pct = 0.25, logfc.threshold = 0.25,verbose = F)
head(dfmarkers)
```
## 找conserved marker基因
初次运行也是会提示安装两个包，没有提示就是已经安装过了。
```{r}
if(!require("multtest"))BiocManager::install('multtest')
if(!require("metap"))install.packages('metap')
sub.markers <- FindConservedMarkers(scRNA, ident.1 = "NK cells", grouping.var = "group", min.pct = 0.25, logfc.threshold = 0.25,verbose = F)
head(sub.markers)
```

FindConservedMarkers和前面的FindMarkers 不大一样。它结合了“分组”和“细胞类型”，是找出不同细胞类型之间在不同条件（treat和control）下都有差异的基因。结合上面的代码来看，就是找出在control组内部NK和其他细胞的差异基因，再找出treat组内部NK和其他细胞的差异基因，二者取交集，就是NK和其他细胞的差异保守的基因，即conservedmarkers。

## 组间比较的气泡图
```{r}
markers.to.plot = c("CD3D", "CREM", "HSPH1", "SELL", "GIMAP5", "CACYBP", "GNLY", "NKG7", "CCL5",
    "CD8A", "MS4A1", "CD79A", "MIR155HG", "NME1", "FCGR3A", "VMO1", "CCL2", "S100A9", "HLA-DQA1",
    "GPR183", "PPBP", "GNG11", "HBA2", "HBB", "TSPAN13", "IL3RA", "PRSS57") #一组感兴趣的基因
#如果idents有NA会报错https://github.com/satijalab/seurat/issues/8772
#scRNA <- subset(scRNA, seurat_annotations %in% na.omit(scRNA$seurat_annotations))
DotPlot(scRNA, features = markers.to.plot, cols = c("blue", "red"), 
        dot.scale = 8, split.by = "group") +
    RotatedAxis()
```

##  FeaturePlot
一行是一个基因，一列是一个分组，可以很直观的对比。
```{r}
FeaturePlot(scRNA, features = c("CD3D", "GNLY", "IFI6"), split.by = "group", max.cutoff = 3, cols = c("grey",
    "red"), reduction = "umap")
```

## VlnPlot
还是小提琴图，只是把每种细胞类型分成两组来展示
```{r}
plots <- VlnPlot(scRNA, features = c("LYZ", "ISG15", "MS4A1"), split.by = "group", group.by = "seurat_annotations",
    pt.size = 0, combine = FALSE)
library(patchwork)
wrap_plots(plots = plots, ncol = 1)
```

# 伪bulk 转录组差异分析
bulk转录组就是常规转录组。只有和单细胞转录组相提并论时，它才会叫bulk转录组。就好比人平常就叫”人”，和残疾人相提并论时才会叫”正常人”

## 单细胞样本整合为伪bulk转录组样本
每个组要有多个样本才能做。

AggregateExpression是把单细胞数据整合为常规转录组数据的方式。group.by = c("seurat_annotations","orig.ident", "group")就是同一细胞类型、同一样本、同一分组的细胞汇总在一起成为一个“样本”。
```{r}
bulk <- AggregateExpression(scRNA, return.seurat = T, slot = "counts", assays = "RNA", group.by = c("seurat_annotations","orig.ident", "group"))
colnames(bulk)#整合成了多个“样本”
```
可以只取出一种细胞，然后找treat和control之间的差异基因,这和常规转录组的差异分析是一样的。
```{r}
sub <- subset(bulk, seurat_annotations == "CD8+ T-cells")
colnames(sub)

## [1] "CD8+ T-cells_sample1_treat"   "CD8+ T-cells_sample2_treat"  
## [3] "CD8+ T-cells_sample3_treat"   "CD8+ T-cells_sample4_control"
## [5] "CD8+ T-cells_sample5_control" "CD8+ T-cells_sample6_control"

Idents(sub) <- "group"
de_markers <- FindMarkers(sub, ident.1 = "treat", ident.2 = "control", slot = "counts", test.use = "DESeq2",
    verbose = F)
de_markers$gene <- rownames(de_markers)
```

## 火山图
```{r}
k1 = de_markers$avg_log2FC< -1 & de_markers$p_val <0.01
k2 = de_markers$avg_log2FC> 1 & de_markers$p_val <0.01
de_markers$change <- ifelse(k1,"down",ifelse(k2,"up","not"))
#满足k1就是down，不满足的话再看是否满足k2，满足k2就是up，不满足就是not。
```
火山图的本质是一个ggplot2点图，ggplot2是一个非常值得系统学习的R包，推荐资料：https://r4ds.hadley.nz/data-visualize
```{r}
library(ggplot2)
ggplot(de_markers, aes(avg_log2FC, -log10(p_val),color = change)) + 
  geom_point(size = 2, alpha = 0.5) + 
  geom_vline(xintercept = c(1,-1),linetype = 4)+
  geom_hline(yintercept = -log10(0.01),linetype = 4)+
  scale_color_manual(values = c("#2874C5", "grey", "#f87669"))+
  theme_bw() +
  ylab("-log10(unadjusted p-value)") 
```
代码主要参考：

https://satijalab.org/seurat/articles/integration_introduction

https://satijalab.org/seurat/articles/parsebio_sketch_integration

今日任务：因为多样本数据需要的计算资源大，就先不要求换数据了，跑通本文就好。本文最后一张火山图是cd8+ T细胞的，你换成NK细胞画来火山图，交这张图作为作业。


# 作业
```{r}
sub1 <- subset(bulk, seurat_annotations == "NK cells")
colnames(sub1)
Idents(sub1) <- "group"
de_markers1 <- FindMarkers(sub1, ident.1 = "treat", ident.2 = "control", slot = "counts", test.use = "DESeq2",
    verbose = F)
de_markers1$gene <- rownames(de_markers1)
```
```{r}
k3 = de_markers1$avg_log2FC< -1 & de_markers1$p_val <0.01
k4 = de_markers1$avg_log2FC> 1 & de_markers1$p_val <0.01
de_markers1$change <- ifelse(k3,"down",ifelse(k4,"up","not"))
```
```{r}
library(ggplot2)
ggplot(de_markers1, aes(avg_log2FC, -log10(p_val),color = change)) + 
  geom_point(size = 2, alpha = 0.5) + 
  geom_vline(xintercept = c(1,-1),linetype = 4)+
  geom_hline(yintercept = -log10(0.01),linetype = 4)+
  scale_color_manual(values = c("#2874C5", "grey", "#f87669"))+
  theme_bw() +
  ylab("-log10(unadjusted p-value)") 
```





