# 加载数据
```{r}
rm(list = ls())
getwd()
```
我的单样本降维聚类分群的结果放在day5文件夹里了，今天在day5的旁边新建了一个day6文件夹，所以加载代码里的路径是”../day5/obj.Rdata”,..代表工作目录的上一级。也就是加载了隔壁day5文件夹里的obj.Rdata。如果你没有换工作目录，接着昨天的走，就直接load(“obj.Rdata”)即可。注意换了数据分析项目一定要换工作目录，文件夹又不是紧缺资源，没必要都挤在一起，今天的没事，明天以及后面的都需要每一天的内容换一个工作目录，用project管理很方便。
```{r}
rm(list = ls())
library(Seurat)
load("../day5/obj.Rdata")
p1 = DimPlot(seu.obj,reduction = "umap",label = T)
p1
```


# markergene
啥叫marker基因呢。和差异基因里面的上调基因有点类似，某个基因在某一簇细胞里表达量都很高，在其他簇表达量很低，那么这个基因就是这簇细胞的象征。

理论上，上调和下调都算marker基因，但我们会设置 only.pos = TRUE，只关注上调。

FindAllMarkers，又是一个限速步骤，随着细胞数量的增大会更慢，它会计算出所有细胞簇的marker基因，比如计算0这一簇时，就是0 vs 剩下的1-10，1-10全部算一个组。

min.pct这个参数值的注意，它的意思是一个基因至少要在25%的细胞中表达。还是以0这一簇为例，就是说要么在0这一簇里25%以上的细胞中表达，要么在剩下的1-10簇里（1-10全部算一个组）25%以上的细胞中表达。这样可以去掉一些表达比例太少的基因，比例太少的话不能代表这个簇的整体情况，即使logFC很大也没有意义。
```{r}
library(dplyr)
f = "markers.Rdata"
if(!file.exists(f)){
  markers <- FindAllMarkers(seu.obj, only.pos = TRUE,min.pct = 0.25)
  save(markers,file = f)
}
load(f)
```
Seurat开发了一个新的方法加快FindAllMarkers的计算速度，在初次运行时它会给出提示让你安装这个包(没有提示就说明已经安装过啦)。再次提醒，这个包windows必须要安装Rtools才能装成功，mac不需要。

## R语言知识补充☞github的R包安装
```{r}
if(!require(devtools))install.packages("devtools")
if(!require(presto))devtools::install_github("immunogenomics/presto",upgrade = F,dependencies = T)
if(!require(presto))devtools::install_github("presto-master.zip",upgrade = F,dependencies = T)
```
## 取每个细胞簇logFC排名前n的marker基因
```{r}
mks = markers %>% group_by(cluster) %>% top_n(n = 2, wt = avg_log2FC)
g = unique(mks$gene)
```
n=2就是每个簇取前2，n= 6就是每个簇取前6

很有可能有重复，就是有一些基因在不同簇中都被计为marker基因，排名都比较靠前。但有重复的话后面画图就会出错，所以保险起见都加上unique(),去除重复。



# markergene 5 visualization
每个图都是一个现成的函数画出来的，可以接受学习成本比较低。
可以看到每个基因在所有簇里的表达情况。
热图的一行是一个基因，一列是一个细胞（按簇排列），红色代表高表达。

```{r}
library(ggplot2)
DoHeatmap(seu.obj, features = g) + NoLegend()+
  scale_fill_gradientn(colors = c("#2fa1dd", "white", "#f87669"))
```
气泡图，红色代表高表达,气泡的大小代表基因在某一簇里的表达比例
```{r}
DotPlot(seu.obj, features = g,cols = "RdYlBu") +
  RotatedAxis()
```
接下来的三种图，多个基因会自动分多张子图，所以不能画太多的基因，否则太丑且不直观。

小提琴图，每个基因在每一簇里的表达情况。
```{r}
VlnPlot(seu.obj, features = g[1:2])
```
Featureplot，本质上还是umap图，只是换了一种着色方式，一张图对应一个基因，展示了该基因在所有细胞里的表达情况。
```{r}
FeaturePlot(seu.obj, features = g[1:4])
```
这个叫峰峦图，或者是山脊图，其实就是密度图，横坐标是基因表达量，最多的其实还是0，这种图用的比较少。
```{r}
RidgePlot(seu.obj, features = g[1:2])
```




# annotation
注释分为手动注释和自动注释。手动注释是金标准，但费时费力费眼睛，能注释到什么程度基本上取决于背景知识。自动注释一气呵成，方便，但也有明显的局限性： > 没有把组织、疾病类型等背景知识考虑在内 > 现成的参考数据只有人类和小鼠的 > 切换不同的参考数据就会给出不同的注释结果
## 手动注释
手动注释需要自行查找每种可能的细胞类型已知的marker基因，可以从文献里查，可以从数据库里查。

这里也叫marker基因，和前面自行计算出来的略有差别，这里是基于已有知识查找到的，xx基因是xx细胞的marker基因。例如PPBP是血小板细胞的marker基因，所以后面画图显示PPBP在哪一簇高表达那么哪一簇就是血小板。

可以自己查阅文献，或者是翻一翻常用的三个数据库：

http://biocc.hrbmu.edu.cn/CellMarker

https://panglaodb.se/

https://www.gsea-msigdb.org/gsea/msigdb/human/genesets.jsp?collection=C8

如果是使用别人的公共数据，务必看看参考文献（在GSE页面上面就有），很有可能在参考文献里找到原作者使用的marker基因列表。

(我们的示例数据没有参考文献，太新了，可能文章还没发出去。)

我自行查找了一些marker基因，这个没什么技巧，就是数据库和文献里找，以及日常积累的(如果不确定有什么细胞类型)，如果不知道大概有什么细胞类型，可以参阅同样组织的单细胞文献，或者是参考自动注释的类型。我查找的marker基因放到了my_markers.txt文件里，文件要放在工作目录下。my_markers.txt内容如下，可以自行复制：

(怕格式错乱，用代码输出，复制粘贴完要删掉井号哦。)
```{r}
writeLines(readLines("my_markers.txt"))
```
每一行放一个细胞名和一个marker基因名，如果一种细胞有多个marker基因就拆成多行。

我喜欢使用逗号分隔细胞与基因，因为有时候细胞名称中间有空格，用空格或制表符做分隔会显的乱。

然后是读取它，拆分为列表的格式(split)，这样画气泡图时就可以看到基因与细胞之间的对应关系了。
```{r}
a = read.table("my_markers.txt",sep = ",")
gt = split(a[,2],a[,1])

DotPlot(seu.obj, features = gt,cols = "RdYlBu") +
  RotatedAxis()
```
列出细胞类型，方便后面复制
```{r}
unique(a$V1)
```
忽略warning，我们查阅的结果文件里面有一些表达矩阵里没有的基因，很正常。

气泡图就是我们指定每个簇是什么细胞类型的依据了，是最费眼睛的部分。为了防止看错抄错，放到一个txt文件里，然后再抄比较方便。
```{r}
writeLines(paste0(0:11,","))
```
新建一个txt，把上面代码输出的结果复制粘贴到txt里面，然后照着Dotplot来填空，保存为anno.txt即可。

不用按照0-11的顺序填，先看每一行又大又红的点，对应的细胞是什么。没有又大又红的只能退而求其次，看最大的点或者是最红的点。有时最大的和最红的不是同一个，就为难了，没有标准答案，我习惯是优先按照最红的，除非最红的太小了才按照最大的。。。比如1这一簇，最红的是CD8 T,最大的是NK，注释为CD8 T。
```{r}
celltype = read.table("anno.txt",sep = ",") 
celltype
```
然后就可以给seurat object 重新规定Idents了。它现在的Idents是：
```{r}
levels(Idents(seu.obj))
```
```{r}
levels(seu.obj)
```
RenameIdents实现修改分类。
```{r}
new.cluster.ids <- celltype$V2
names(new.cluster.ids) <- levels(seu.obj)
sce <- RenameIdents(seu.obj, new.cluster.ids)
save(sce,file = "sce.Rdata")
p2 <- DimPlot(sce, reduction = "umap", 
              label = TRUE, pt.size = 0.5) + NoLegend()
p1+p2
```
手动注释要检查是否合理，比如T细胞和NK细胞应该是在一起的，B细胞应该是单独的。

## 自动注释
最常用的自动注释R包是SingleR。它使用的参考数据是celldex里的。
```{r}
library(celldex)
library(SingleR)
ls("package:celldex")
```
除了4和6是小鼠的，其他都是人类的。每个参考数据的介绍要看它的帮助文档（例如?BlueprintEncodeData）

celldex的运行速度受到网速限制，所以也是存在即跳过。

我整理好了，链接：https://pan.baidu.com/s/1Urabmi9mQCDipMn0Ffl44g?pwd=xjls

不准把我的分享链接贴出去,看见就打   

可以下载对应的Rdata并放在工作目录下。
```{r}
f = "ref_BlueprintEncode.RData"
if(!file.exists(f)){
  ref <- celldex::BlueprintEncodeData()
  save(ref,file = f)
}
ref <- get(load(f))
```
建议尝试不同的参考数据，在切换时注意，有两处”BlueprintEncodeData”，都换成别的数据名字，千万不要只改一个不改另一个，那就乱了套了。 一气呵成不用改动的SingleR：

输入数据是单细胞表达矩阵；注释完就会给出每个簇对应的细胞类型；然后给表达矩阵改分类、画图。

代码里有scRNA = seu.obj这样的，是因为衔接两套流程使用的是不同的变量名称，前面是seu.obj，后面是scRNA。你说为啥不查找-替换呢？因为麻烦，批量的替换又容易出错(万一你的变量名称是某个函数或者文件名称的一部分就会出错)，加上这个衔接的代码方便且不容易出错。
```{r}
library(BiocParallel)
scRNA = seu.obj
test = scRNA@assays$RNA$data
pred.scRNA <- SingleR(test = test, 
                      ref = ref,
                      labels = ref$label.main, 
                      clusters = scRNA@active.ident)
pred.scRNA$pruned.labels

##  [1] "B-cells"           "CD8+ T-cells"      "CD4+ T-cells"     
##  [4] "CD4+ T-cells"      "CD4+ T-cells"      "B-cells"          
##  [7] "Monocytes"         "Endothelial cells" "Fibroblasts"      
## [10] "NK cells"          "Endothelial cells" NA

new.cluster.ids <- pred.scRNA$pruned.labels
names(new.cluster.ids) <- levels(scRNA)
scRNA <- RenameIdents(scRNA,new.cluster.ids)
p3 <- DimPlot(scRNA, reduction = "umap",label = T,pt.size = 0.5) + NoLegend()
p3
```


# 自己的数据
采用自动注释
## 加载数据
```{r}
rm(list = ls())
library(Seurat)
load("../day5/obj2.Rdata")
p1 = DimPlot(seu.obj,reduction = "umap",label = T)
p1
```
## marker gene
```{r}
library(dplyr)
f = "markers2.Rdata"
if(!file.exists(f)){
  markers <- FindAllMarkers(seu.obj, only.pos = TRUE,min.pct = 0.25)
  save(markers,file = f)
}
load(f)
```
```{r}
mks = markers %>% group_by(cluster) %>% top_n(n = 2, wt = avg_log2FC)
g = unique(mks$gene)
```
```{r}
DoHeatmap(seu.obj, features = g) + NoLegend()+
  scale_fill_gradientn(colors = c("#2fa1dd", "white", "#f87669"))
```
```{r}
DotPlot(seu.obj, features = g,cols = "RdYlBu") +
  RotatedAxis()
```
```{r}
VlnPlot(seu.obj, features = g[1:2])
```
```{r}
FeaturePlot(seu.obj, features = g[1:4])
```
```{r}
RidgePlot(seu.obj, features = g[1:2])
```
## annotation
```{r}
library(celldex)
library(SingleR)
ls("package:celldex")
```
```{r}
f = "ref_BlueprintEncode.RData"
if(!file.exists(f)){
  ref <- celldex::BlueprintEncodeData()
  save(ref,file = f)
}
ref <- get(load(f))
```
```{r}
library(BiocParallel)
scRNA = seu.obj
test = scRNA@assays$RNA$data
pred.scRNA <- SingleR(test = test, 
                      ref = ref,
                      labels = ref$label.main, 
                      clusters = scRNA@active.ident)
pred.scRNA$pruned.labels
```
```{r}
new.cluster.ids <- pred.scRNA$pruned.labels
names(new.cluster.ids) <- levels(scRNA)
scRNA <- RenameIdents(scRNA,new.cluster.ids)
p3 <- DimPlot(scRNA, reduction = "umap",label = T,pt.size = 0.5) + NoLegend()
p1+p3
```



  







