# 第一步 读取数据
```{r}
getwd()
```
```{r}
untar("GSE231920_RAW.tar",exdir = "input")

dir("input")
```
“barcodes.tsv.gz”：存储的是barcodes，相当于细胞的编号，是表达矩阵的列名。 “features.tsv.gz”：存储的是基因名称，是表达矩阵的行名。 “matrix.mtx.gz”:存储的是每个位置的数值，是表达矩阵的内容，仅存储了非零的数值。
```{r}
library(stringr)
nn = str_remove(dir("input/"),"GSM7306054_sample1_")
nn
```
```{r}
file.rename(paste0("input/",dir("input/")),
            paste0("input/",nn))

dir("input/")
```
# 第二步 读取并创建Seurat对象
```{r}
rm(list = ls()) 
#清空右上角的所有变量，方便反复调试代码

library(Seurat)
library(patchwork)
library(tidyverse)

ct = Read10X("input/")
dim(ct)

#[1] 33538 10218
#行数(基因数)和列数(细胞数)
```
```{r}
class(ct)
ct[c("CD3D","TCL1A","MS4A1"), 1:30]
# 3个基因在前30个细胞中的表达情况
```

## Create the Seurat object
```{r}
seu.obj <- CreateSeuratObject(counts = ct, 
                              min.cells = 3, 
                              min.features = 200)
#一个基因至少要在3个细胞里有表达，才被保留；
#一个细胞里至少要200个基因有表达，才被保留。
dim(seu.obj)
```
## 节省计算空间
```{r}
set.seed(1234)
seu.obj = subset(seu.obj,downsample = 3000)
class(seu.obj)
#意思是：这是一个Seurat对象，出自于SeuratObject这个包。

class(ct)
#意思是：这是一个dgCMatrix对象，出自于Matrix这个包。
```
要提取它的子集，有@和$两个符号,具体该用哪一个可以试试，或者是从右边点开看，或者是用代码查看。一般第一层次都是@，后面的就不一定了
```{r}
str(seu.obj,max.level = 2)
#意思是：这个Seurat对象的结构，只展示前两层。
```
## 探索Seurat对象的meta信息
```{r}
seu.obj@meta.data %>% head()
#展示Seurat对象的meta.data的前几行。
seu.obj[[]] %>% head()
#展示Seurat对象的assays的前几行。
```
orig.ident是细胞的原始分类，如果是单样本数据，在前面CreateSeuratObject时，如果指定project参数，就会显示在这一列，整列都是同一个单词，因为我们前面没指定，所以显示默认值SeuratProject。
nCount_RNA 是每个细胞中所有基因的表达量之和，也就是表达矩阵的列和.
nFeature_RNA是每个细胞中表达量不为零的基因的数量。
```{r}
exp = seu.obj@assays$RNA$counts #这是表达矩阵
exp[1:4,1:4] #展示前4行和前4列
sum(exp[,1]) #第一列的表达量之和
table(exp[,1]!=0) #统计TRUE和FALSE的个数
```
# 第三步 质控
## 质控的指标及原因
这里是对细胞进行的质控，指标是：

线粒体基因含量不能过高；

nFeature_RNA 不能过高或过低

为什么？ nFeature_RNA是每个细胞中检测到的基因数量。nCount_RNA是细胞内检测到的分子总数。nFeature_RNA过低，表示该细胞可能已死/将死或是空液滴。太高的nCount_RNA和/或nFeature_RNA表明“细胞”实际上可以是两个或多个细胞。结合线粒体基因count数除去异常值，即可除去大多数双峰/死细胞/空液滴，因此它们过滤是常见的预处理步骤。 参考自：https://www.biostars.org/p/407036/

所以现在需要计算线粒体基因比例。

人类的线粒体基因都是以MT-开头，下面的pattern = “^MT-”代表正则表达式匹配以MT-开头的基因。
```{r}
seu.obj[["percent.mt"]] <- PercentageFeatureSet(seu.obj, pattern = "^MT-")
head(seu.obj@meta.data)
```
这个信息被加在meta.data里面了。
```{r}
VlnPlot(seu.obj, 
        features = c("nFeature_RNA",
                     "nCount_RNA", 
                     "percent.mt"), 
        ncol = 3,pt.size = 0.5)
```
小提琴图，可以直接接受Seurat对象画图的，小提琴的宽窄代表对应纵坐标的细胞数量多少。这张图的点虽然横坐标看起来有差别，但实际上没差别，都是一个样本里的，点分散开是为了避免重叠。

如果以后遇到点的数量太多，把小提琴都给盖上的情况，那就pt.size = 0，大小为0就是不画点啦！

根据上面的小提琴图里可以看到所有细胞的三个指标的分布情况，我们过滤就是把三个指标比大部队数值大的点给过滤掉。例如这个数据过滤标准可以是：
```{r}
seu.obj = subset(seu.obj,
                nFeature_RNA < 6000 &
                nCount_RNA < 30000 &
                percent.mt < 18)
```
标准不是唯一的，大点儿小点儿问题不大。如果没有尖尖的线，不过滤也可以。有的公共数据拿到时就已经是过滤好的。



# 第四步 降维聚类分群
对于表达矩阵来说，一个基因就是一个维度，有几万个维度，太多了，需要减少，称之为降维。

PCA是主成分分析，完成线性的降维，会把几万个维度转换为几十个新的维度，而UMAP和tSNE是非线性的降维，线性降维不够彻底，整点高级的，进一步降维。

UMAP 和tSNE二选一就行，没有必须用哪个的说法，只能说UMAP用的多一些，图一般会紧凑一些。
```{r}
dir()

f = "obj.Rdata"
if(!file.exists(f)){
  seu.obj = seu.obj %>% 
  NormalizeData() %>%  
  FindVariableFeatures() %>%  
  ScaleData(features = rownames(.)) %>%  
  RunPCA(features = VariableFeatures(.))  %>%
  FindNeighbors(dims = 1:15) %>% 
  FindClusters(resolution = 0.5) %>% 
  RunUMAP(dims = 1:15) %>% 
  RunTSNE(dims = 1:15)
  save(seu.obj,file = f)
}
load(f)
ElbowPlot(seu.obj)
```
画图
```{r}
p1 <- DimPlot(seu.obj, reduction = "umap",label = T)+NoLegend();p1
```
一个是dims = 1:15,代表选择前15个维度，15是个比较折中的值，选择的数量越多计算量越大，而且信息越冗余；选的太少又不具有代表性。一般是10-20，根据ElbowPlot来选择拐点的横坐标(拐点就是在这个点之前纵坐标下降比较快，在这个点之后纵坐标下降比较慢)。不是很重要，只要拐点在15之前，选15就一点问题都没有。

一个是resolution = 0.5，代表分群的分辨率是0.5，这个参数的选择范围是0.1-1.5之间，数值越大分出来的群越多，数值越小分出来的点越少。0.5也是一个比较折中的值，如果后面注释不困难，就不用改动。

如果决定要改动那么就不能只改代码，要把obj.Rdata从工作目录下删掉，再重新运行修改后的代码。

那些不需要改动的地方可以简单了解一下意思就放过哦。虽然好几个函数，虽然每个函数有好多参数，但是不用改动就可以不学~



# 第五步 建立新工作目录 运行自己的样本
选择的样本是GSE250254，这个数据是单细胞测序数据，是肺癌和慢性阻塞性肺疾病的混合数据，这个数据是一个公共数据，可以在GEO数据库中下载到。
Single-cell immunophenotyping revealed the association of CD4+ central and CD4+ effector memory T cells linking exacerbating chronic obstructive pulmonary disease and NSCLC

文件是GSE250254_Processed_RNAseq.xlsx，这个文件是一个excel文件，里面有两个表格，一个是meta信息，一个是表达矩阵。
```{r}
rm(list = ls())
```
```{r}
library(readxl)
f = "GSE250254_Processed_RNAseq.xlsx"
if(!file.exists(f)){
  download.file("https://ftp.ncbi.nlm.nih.gov/geo/series/GSE250nnn/GSE250254/suppl/GSE250254_Processed_RNAseq.xlsx",f)
}else{
  print("文件已存在")
}
```
读取数据
```{r}
meta = read_excel(f,sheet = 1)
exp = read_excel(f,sheet = 2)
dim(meta)
dim(exp)
```
meta信息有多少行多少列，表达矩阵有多少行多少列。
??直接画图？？？
```{r}

```


换一个数据集重新做
GSE148071，42 Samples were collected by diagnostic procedures including transcutaneous needle biopsy, bronchoscopy or superficial lymph node biopsy for scRNA_seq
下载第一个样本
GSM4453576_P1_exp.txt.gz    12.7 Mb
```{r}
rm(list = ls())
```
文件名GSE148071_RAW.tar
```{r}
untar("/Users/haoran/Documents/GitHub/scRNA_group/scRNA_group/day5/GSE148071_RAW.tar",exdir = "input1")
dir("input1")
```
it has GSM4453576_P1_exp.txt.gz in it
```{r}
library(data.table)
f = "input1/GSM4453576_P1_exp.txt.gz"
if(!file.exists(f)){
  download.file("https://ftp.ncbi.nlm.nih.gov/geo/samples/GSM4453nnn/GSM4453576/suppl/GSM4453576_P1_exp.txt.gz",f)
  }else{
  print("文件已存在")
}
```
```{r}
ct = fread(f,fill = TRUE, header = TRUE)
str(ct)
# Assuming the first column should be row names
ct <- as.data.frame(ct)
rownames(ct) <- ct[, 1]  # Set the first column as row names
ct <- ct[, -1]           # Remove the first column from data

# Convert back to matrix if needed
ct <- as.matrix(ct)

dim(ct)
class(ct)
```
```{r}
library(Seurat)
library(patchwork)
library(tidyverse)
seu.obj <- CreateSeuratObject(counts = ct, 
                           min.cells = 3, 
                           min.features = 200)
dim(seu.obj)
```
下面这一步跳过
```{r}
set.seed(1234)
seu.obj = subset(seu.obj,downsample = 3000)
```
```{r}
class(seu.obj)
```
```{r}
seu.obj@meta.data %>% head()
```
```{r}
# Set a single identity for all cells
Idents(seu.obj) <- factor(rep("single_identity", ncol(seu.obj)))
# Set the identity based on orig.ident
Idents(seu.obj) <- seu.obj@meta.data$orig.ident
```
```{r}
# Check the metadata of the Seurat object
head(seu.obj@meta.data)
```
```{r}
seu.obj[[]] %>% head()
```
```{r}
exp = seu.obj@assays$RNA$counts #这是表达矩阵
exp[1:4,1:4] #展示前4行和前4列
```
```{r}
sum(exp[,1]) #第一列的表达量之和
table(exp[,1]!=0) #统计TRUE和FALSE的个数
```
同metadata第一行
1_CCGGCATATTCG	1	19609	1456

```{r}
seu.obj[["percent.mt"]] <- PercentageFeatureSet(seu.obj, pattern = "^MT-")
head(seu.obj@meta.data)
```
```{r}
# Set a single identity for all cells
Idents(seu.obj) <- factor(rep("single_identity", ncol(seu.obj)))
```
```{r}
VlnPlot(seu.obj, 
        features = c("nFeature_RNA",
                     "nCount_RNA", 
                     "percent.mt"), 
        ncol = 3,pt.size = 0.5)
```
数据绘图两端没有尖尖的线，不用过滤
```{r}
seu.obj = subset(seu.obj,
                nFeature_RNA < 6000 &
                nCount_RNA < 30000 &
                percent.mt < 18)
```
```{r}
dir()
```
```{r}
f = "obj2.Rdata"
if(!file.exists(f)){
  seu.obj = seu.obj %>% 
  NormalizeData() %>%  
  FindVariableFeatures() %>%  
  ScaleData(features = rownames(.)) %>%  
  RunPCA(features = VariableFeatures(.))  %>%
  FindNeighbors(dims = 1:15) %>% 
  FindClusters(resolution = 0.5) %>% 
  RunUMAP(dims = 1:15) %>% 
  RunTSNE(dims = 1:15)
  save(seu.obj,file = f)
}
load(f)
ElbowPlot(seu.obj)
```
```{r}
p1 <- DimPlot(seu.obj, reduction = "umap",label = T)+NoLegend();p1
```






































