单细胞数据的GSVA和芯片、bulk转录组的GSVA没有本质区别，就使用AverageExpression获取平均表达量得到新的表达矩阵再计算即可。

# 1.加载数据和R包
获得每种细胞的平均表达量.

代码中的seu.obj.Rdata是seurat降维聚类分群注释后的到的对象.
```{r}
rm(list = ls())
library(Seurat)
library(GSVA)
library(clusterProfiler)
load("../day07/scRNA.Rdata")
seu.obj = scRNA
table(Idents(seu.obj))
exp  =  AverageExpression(seu.obj)[[1]]
#exp =  AggregateExpression(seu.obj)[[1]]
exp  =  as.matrix(exp)
exp  =  exp[rowSums(exp)>0,] 
exp[1:4,1:4]
```
Seurat v5 提示建议用AggregateExpression做伪bulk转录组分析，那个是用来求和的，目前查到的文献和教程都是使用平均值来做GSVA，这里就木有改动。你可以尝试比较二者的不同。

# 2.做GSVA
gmt文件下载自GSEA-msigdb官网（需要注册）

https://www.gsea-msigdb.org/gsea/msigdb/collections.jsp
```{r}
h_df = read.gmt("h.all.v2023.2.Hs.symbols.gmt")[,c(2,1)]
h_list = unstack(h_df)
#ES  =  gsva(exp, h_list)
```
如果是4.3.3及以下的R语言，上述代码运行就没有问题，如果是4.4.0及以上版本的R语言，ES = gsva(exp, h_list)这句代码需要改成
```{r}
ES = gsva(gsvaParam(exp,h_list,maxDiff = T))
ES[1:4,1:4]
##                              CD4+ T-cells Fibroblasts     B-cells CD8+ T-cells
## HALLMARK_ADIPOGENESIS         -0.48614894   0.1606759 -0.47477326   -0.3968390
## HALLMARK_ALLOGRAFT_REJECTION   0.02488999  -0.5662191  0.08671823    0.2370501
## HALLMARK_ANDROGEN_RESPONSE    -0.34355142  -0.3771371 -0.38074390   -0.1354965
## HALLMARK_ANGIOGENESIS         -0.50122632   0.4623413 -0.50249467   -0.5316169
```
# 3.热图可视化
```{r}
library(pheatmap)
pheatmap(ES, scale = "row",angle_col = "45",
         color = colorRampPalette(c("navy", "white", "firebrick3"))(50))
```
# 4.多样本组间比较
前面的1-3是单样本和多样本都可以，现在这一部分是有多样本或这多分组的才做。

如果需要对比组间GSVA差异情况，也是可以的
```{r}
seu.obj$group = ifelse(seu.obj$orig.ident %in% paste0("sample",1:3),"treat","control")
exp  =  AverageExpression(seu.obj,group.by = c("ident","group"))[[1]]
#exp =  AggregateExpression(seu.obj)[[1]]
exp  =  as.matrix(exp)
exp  =  exp[rowSums(exp)>0,] 
exp[1:4,1:4]

##            CD4+ T-cells_control CD4+ T-cells_treat Fibroblasts_control
## AL627309.1           0.00000000        0.004542370        0.0020896310
## AL627309.3           0.00000000        0.000000000        0.0008305135
## AL669831.5           0.03274004        0.036095642        0.0280095815
## FAM87B               0.00000000        0.001862076        0.0000000000
##            Fibroblasts_treat
## AL627309.1        0.01060385
## AL627309.3        0.00000000
## AL669831.5        0.00000000
## FAM87B            0.01738578

h_df = read.gmt("h.all.v2023.2.Hs.symbols.gmt")[,c(2,1)]
h_list = unstack(h_df)
#ES  =  gsva(exp, h_list)
#同样如果是4.4以上版本上面这行代码要换成
ES = gsva(gsvaParam(exp,h_list,maxDiff = T))
ES[1:4,1:4]

##                              CD4+ T-cells_control CD4+ T-cells_treat
## HALLMARK_ADIPOGENESIS                -0.434524540        -0.48743307
## HALLMARK_ALLOGRAFT_REJECTION          0.003239848        -0.01041418
## HALLMARK_ANDROGEN_RESPONSE           -0.324760312        -0.30954382
## HALLMARK_ANGIOGENESIS                -0.505597078        -0.53195335
##                              Fibroblasts_control Fibroblasts_treat
## HALLMARK_ADIPOGENESIS                  0.1645352         0.1395608
## HALLMARK_ALLOGRAFT_REJECTION          -0.6078677        -0.4712167
## HALLMARK_ANDROGEN_RESPONSE            -0.3675723        -0.2044917
## HALLMARK_ANGIOGENESIS                  0.3234081         0.5511269

library(pheatmap)
pheatmap(ES, scale = "row",angle_col = "45",
         color = colorRampPalette(c("navy", "white", "firebrick3"))(50),
         cluster_cols = F,
         gaps_col = seq(2,ncol(ES)-1,2)#每两列之间加一条线
         )
```











